臺灣桃園地方法院民事裁定
111年度消債抗字第9號
聲  請  人  
即  債務人  曹淑芬  



上列當事人因消費者債務清理條例免責事件，抗告人對於民國11
1年3月31日本院111年度消債職聲免字第5號民事裁定提起抗告，
本院裁定如下：
    主  文
抗告駁回。
抗告程序費用新臺幣1,000元由抗告人負擔。
    理  由
一、按法院為終止或終結清算程序之裁定確定後，除別有規定外
    ，應以裁定免除債務人之債務，消費者債務清理條例（下稱
    消債條例）第132條定有明文。次按法院裁定開始清算程序
    後，債務人有薪資、執行業務所得或其他固定收入，扣除自
    己及依法應受其扶養者所必要生活費用之數額後仍有餘額，
    而普通債權人之分配總額低於債務人聲請清算前二年間，可
    處分所得扣除自己及依法應受其扶養者所必要生活費用之數
    額者，法院應為不免責之裁定。但債務人證明經普通債權人
    全體同意者，不在此限，消債條例第133條亦有明文。
二、本件抗告意旨略以：抗告人任職於鴻承國際有限公司（下稱
    鴻承公司），每月薪資約13,000元，是以抗告人每月收入扣
    除自己及依法應受其撫養者所必要生活費用之數額後，應已
    無餘額，而無消債條例第133條所定應不免責情形，原審以
    抗告人每月收入低於基本薪資，係因抗告人主觀上有意為之
    ，而逕以基本工資作為計算基準，認定抗告人應不予免責顯
    有違誤，爰依法提起抗告，請求廢棄原裁定等語。
三、經查：
  ㈠本件抗告人以其有不能清償債務之情事，於民國109年12月7
    日向本院聲請消費者債務清理之前置調解，因調解不成立而
    當庭聲請清算，經本院以110年度消債清字第34號裁定於110
    年4月26日下午5時起開始清算程序，於程序進行中，抗告人
    名下有一輛西元2004年出廠之普通重型機車，因已逾經濟部
    能源局公佈之使用年限而無殘值，故返還予抗告人，此外別
    無其他財產，司法事務官以抗告人名下財產已不敷清償財團
    費用，於110年10月4日以110年度司執消債清字第30號裁定
    終止清算程序確定在案等情，業經本院依職權調閱上開卷宗
    核閱無誤。
  ㈡抗告人固主張其每月收入應為13,000元，而非以基本工資計
    算云云。惟按關於更生或清算之程序，除本條例別有規定外
    ，準用民事訴訟法之規定，消債條例第15條定有明文，而民
    事訴訟法第277條前段規定當事人主張有利於己之事實者，
    就其事實有舉證之責任。然基本工資係指一般勞工在正常工
    作時間內所得之報酬，亦是我國政府基於保障弱勢勞工之目
    的，參酌各項社會指數所訂定而來，屬於最低所得保障的一
    種形式，並無高齡與否之區別。再者，抗告人並無釋明有何
    原因致無法取得有最低基本工資之工作，且亦無提出左手受
    傷致影響其求職之證據，又於免責程序中自承係為避免被扣
    薪，才會找領現金的工作（原審卷第30頁），顯然係為規避
    償還債務而非客觀上勞動能力有所不足，是抗告人應有獲取
    最低基本工資之能力，則應以勞動部公告110年度實施之每
    月最低基本工資24,000元作為計算抗告人償債能力之基礎。
    又抗告人前於聲請清算時，陳報其每月必要支出為109年桃
    園市每人每月最低生活費之1.2倍即18,337元，與消債條例
    第64條之2規定相符，未成年子女因有領取補助，不足部分
    則由次子支付（調解卷第73頁反面），本院既已依最低基本
    工資計算其每月收入，故其每月必要支出則仍應以18,337元
    列計為當。準此，於清算程序開始後，抗告人每月收入所得
    減去必要支出，尚有餘額5,663元（計算式：24,000元－18,3
    37元＝5,663元）。　
  ㈢抗告人聲請清算前2年（即107年12月起至109年11月止），可
    處分所得則應以勞動部公告107年度至109年度實施之每月最
    低基本工資各為22,000元、23,100元、23,800元計算，共計
    561,000元【計算式：22,000元＋（23,100元×12）＋（23,800
    元×11）＝561,000元】，而其該期間之每月必要生活費用則
    應以107年度至109年度桃園市每人每月最低生活費之1.2倍
    （參酌消債條例第64條之2規定），各為16,430元、17,494
    元、18,337元計算，為428,065元【計算式：16,430元＋（17
    ,494元×12）＋（18,337元×11）＝428,065元】，上開金額相
    減後為132,935元（計算式：561,000元－428,065元＝132,935
    元）。然本件普通債權人於清算執行程序中並未獲得清償，
    顯低於上開債務人聲請清算前2年間可處分所得扣除必要生
    活費用後之數額132,935元，故抗告人有消債條例第133條規
    定之不免責事由。
四、綜上所述，抗告人既有消債條例第133條所定不免責事由，
    復未能證明經普通債權人全體同意免責，依首揭法條規定，
    即應不免責。雖原審採計抗告人於聲請清算前2年之可處分
    所得及必要支出費用數額與本件認定有別，惟原審裁定抗告
    人應不免責之結論並無違誤。從而，抗告意旨指摘原裁定不
    當，求予廢棄，為無理由，應予駁回，爰裁定如主文。
五、另債務人因消債條例第133條之情形，受不免責裁定確定後
    ，繼續清償達該條規定之數額（即聲請清算前2年間可處分
    所得扣除必要生活費用之餘額132,935元），且各普通債權
    人受償額均達其應受分配額時（如附表A欄所示），依同條
    例第141條規定，抗告人得再次聲請法院裁定免責，併此敘
    明。
中　　華　　民　　國　　111 　年　　5 　　月　　31　　日
                民事第三庭  審判長法　官　周玉羣 
                                  法　官　林靜梅
                                  法　官　吳佩玲
附表：
編號 債權人 債權額 債權比例 第141條所定最低應受分配額(A) 1 台新國際商業銀行股份有限公司 287,782元  11.49% 15,274元  2 國泰世華商業銀行股份有限公司 130,790元  5.22% 6,939元  3 磊豐國際資產管理股份有限公司 248,395元  9.92% 13,187元  4 陽光資產管理股份有限公司 1,277,275元  50.99% 67,784元  5 仲信資融股份有限公司 287,541元  11.48% 15,261元  6 勞動部勞工保險局 77,942元  3.11% 4,135元  7 均和資產管理股份有限公司 195,369元  7.80% 10,369元  總計金額  2,505,094元  132,948元 備註： ⒈債權額及債權比例數額是依本院110年7月13日所公告之債權表（司執消債清卷第152至154頁）。    ⒉A欄計算式：132,935元×債權比例，元以下四捨五入。     ⒊因依各債權比例計算最低應受分配額時將元以下四捨五入，故總金額為132,948元比聲請清算前2年餘額132,935元略有增加。     
以上正本與原本相符。
本裁定除以適用法規顯有錯誤為理由外，不得再抗告。如提起再
抗告，應於裁定送達後10日內向本院提出再抗告狀及其繕本各1
份，並繳納再抗告費新臺幣1,000元。                       
中　　華　　民　　國　　111 　年　　5 　　月　　31　　日
                                書記官　龍明珠